臺灣雲林地方法院刑事判決　　　　　　　 96年度交易字第8號
公　訴　人　臺灣雲林地方法院檢察署檢察官
被　　　告　乙○
上列被告因過失傷害等案件，經檢察官提起公訴（95年度偵字第
2513號），本院判決如下：
    主  文
乙○服用酒類，不能安全駕駛動力交通工具而駕駛，處有期徒刑
肆月，減為有期徒刑貳月；又從事業務之人，因業務上之過失傷
害人致重傷，處有期徒刑壹年貳月，減為有期徒刑柒月。應執行
有期徒刑玖月。
    事  實
一、乙○務農，平日以自小貨車載運農作物，係以駕駛車輛為其
    附隨業務之人。於民國95年5 月8 日上午8 時至9 時30分許
    ，在雲林縣崙背鄉某處與友人飲用高粱酒後，已達不能安全
    駕駛動力交通工具之狀態，詎仍於同日下午3 時許，駕駛車
    牌號碼HD-1098 號自小貨車上路，欲前往雲林縣崙背鄉豐榮
    村某處倉庫卸貨，途中沿雲林縣二崙鄉復興村湳底寮某產業
    道路由西往東方向行駛，於同日下午4 時20分許，行經設有
    行車管制燈號之該產業道路與台19線道路交岔路口時，適有
    甲○○騎乘車牌號碼IXJ-591 號重型機車搭載其女楊巧如（
    原名為楊惠如），沿台19線道路由北往南方向行駛而來，乙
    ○本應注意飲酒後吐氣所含酒精濃度超過每公升0.25毫克以
    上者，不得駕車，且應注意汽車行駛至交岔路口時，應遵守
    燈光號誌，及應注意車前狀況，隨時採取必要之安全措施，
    而依當時天候晴、日間有自然光線、路面乾燥、無缺陷、道
    路無障礙物、視距良好等情，並無不能注意之情事，竟疏未
    注意車前狀況，貿然闖越紅燈，復因酒後反應遲緩、操控能
    力欠佳，因而閃避不及，致其所駕駛之自小貨車左側電瓶與
    甲○○所騎乘之機車前車頭發生碰撞，甲○○、楊巧如均人
    車倒地，造成甲○○受有右上頷骨骨折、右顴骨骨折、頭部
    外傷併顏面骨骨折等傷害；楊巧如則受有頭部外傷合併重度
    腦腫脹及廣泛性軸突神經損傷、腦內出血併兩側肢體癱瘓，
    經治療復健後，意識狀態仍無改善，目前已呈植物人狀態之
    重傷害。嗣經警到場處理，於同日下午4 時38分許，對乙○
    施以酒精濃度測試，測得其呼氣所含酒精濃度達每公升0.92
    亳克。乙○於肇事後，在其上開過失傷害犯行未被有偵查犯
    罪職權之機關或公務員知悉前，不逃避接受裁判，於警方前
    往現場處理時，當場承認為駕駛人，因而自首接受裁判。
二、案經甲○○訴由雲林縣警察局西螺分局報告臺灣雲林地方法
    院檢察署檢察官偵查起訴。
    理  由
一、訊據被告乙○對其有於95年5 月8 日上午8 時許至9 時30分
    許止，在雲林縣崙背鄉某處與友人飲用高粱酒後，於同日下
    午3 時許駕車上路，並於同日下午4 時20分許，行經上開肇
    事路口與告訴人甲○○所騎乘之機車發生車禍，因而造成甲
    ○○、楊巧如受有上開傷害等事實均坦承不諱，惟矢口否認
    有何過失，辯稱：是甲○○闖紅燈過來撞我的云云。經查：
    (一)被告有於上開時、地飲酒，於酒後已達不能安全駕駛動力
      交通工具之狀態，仍駕駛上開車輛上路，嗣於同日下午4
      時20分許，行經上開肇事路口，與甲○○騎乘之機車發生
      車禍，造成甲○○、楊巧如受傷等事實，為被告所自承，
      並有酒精濃度測試表、刑法第185-3 條案件測試觀察紀錄
      表、雲林縣警察局舉發違反道路交通管理事件通知單影本
      、道路交通事故現場圖、調查報告表、現場照片6 張等在
      卷可稽，且經證人甲○○於本院審理時證述甚詳，而甲○
      ○因本件車禍受有右上頷骨骨折、右顴骨骨折、頭部外傷
      併顏面骨骨折等傷害，有慈愛綜合醫院95年5 月8 日、財
      團法人彰化基督教醫院（下稱彰化基督教醫院）95年5 月
      11日診斷證明書各1 紙；楊巧如受有頭部外傷合併重度腦
      腫脹及廣泛性軸突神經損傷、腦內出血併兩側肢體癱瘓，
      治療至今，意識狀態仍無改善，已呈植物人狀態，已達到
      難以治療之重傷害程度，亦有彰化基督教醫院95年5 月12
      日、慈愛綜合醫院95年5 月19日、財團法人天主教若瑟醫
      院（下稱若瑟醫院）95年9 月19日出具之診斷證明書各1
      份及楊巧如之中華民國身心障礙手冊1 張、財團法人嘉義
      基督教醫院96年2 月9 日（96）嘉基醫字第0201號、若瑟
      醫院96年2 月5 日若瑟秘字第0960000078號函文各1 紙在
      卷足憑，應堪認定。
    (二)又依卷附道路交通事故調查報告表、現場圖、現場照片及
      被告之供述可知，本件車禍發生地點係在雲林縣二崙鄉復
      興村湳底寮某產業道路與台19線道路之交岔路口處，產業
      道路路寬約16.6公尺（從台19線道路路口算至台19線道路
      之中央分隔島處），台19線道路南向路段路寬約16.8公尺
      ，上開道路均為直路，並非彎路。被告肇事當時係沿該產
      業道路由西往東方向行駛，被告行駛之產業道路路中央並
      未設置分隔島，前方視距良好；甲○○則係沿台19線道路
      由北往南方向行駛而來。2 車撞擊位置為甲○○機車前車
      頭與被告自小貨車左側車身放置電瓶處發生碰撞，車禍發
      生後，被告自小貨車左側電瓶因破裂開始漏水，堪認該電
      瓶開始漏水處即為2 車發生碰撞之地點，而電瓶開始漏水
      處，距離被告所行駛之產業道路路口為2.2 公尺，距離甲
      ○○所行駛之台19線道路路口為9.9 公尺，顯見甲○○機
      車係於通過產業道路路口超過一半後始與被告之自小貨車
      發生碰撞，而此時被告則係甫離開產業道路路口，是被告
      於通過產業道路路口時，甲○○之機車應係行駛在被告左
      前方，再被告所行駛之產業道路路口視距良好，及2 車係
      於甲○○進入路口9.9 公尺時，始發生碰撞，足認被告亦
      無猝不及防之情事。且被告於檢察官訊問時自承：看到時
      甲○○之機車時，就已在車邊了（偵卷第9 頁），亦足認
      被告於行經上開路口時，未注意車前狀況，否則應可看到
      甲○○之機車行駛而來，而不致與其發生碰撞，是被告有
      未注意車前狀況之過失甚明。
    (三)被告雖辯稱當時係甲○○闖紅燈云云，惟甲○○於本院審
      理時已明確證稱其當時為綠燈（本院卷第71、73頁），且
      本件發生車禍之地點，距離被告所行駛之產業道路路口為
      2.2 公尺，已如前述，又被告於檢察事務官詢問時供稱：
      碰撞後，我有再往前開到路口中間（偵卷第23頁）；於本
      院審理時供稱：撞到後，我有踩煞車，然後因為其他人不
      可以過去，我就再往前開一點讓人家過去（本院卷第75頁
      反面）等語，而依道路交通事故現場圖上所繪電瓶液水流
      痕跡可知，被告於車禍發生後，係再往直行約10.1公尺至
      台19線路口中央停住，佐以其上開供詞，應認被告係為讓
      台19線道路南向路段之車輛通過，始將其車輛往前行駛至
      路口中央，是車禍發生當時，甲○○行車方向路口號誌應
      為綠燈，否則被告無庸再往前直行以利台19線道路南向路
      段車輛通過，是本件應係被告未遵守路口燈光號誌，其所
      辯係甲○○闖紅燈云云，顯係卸責之詞，並無足採。
    (四)按汽車行駛時，駕駛人應注意車前狀況，並隨時採取必要
      之安全措施；汽車行駛至交岔路口，其行進應遵守燈光號
      誌；汽車駕駛人飲用酒類或其他類似物後其吐氣所含酒精
      濃度超過每公升0.25毫克以上者，不得駕車，道路交通安
      全規則第94條第3 項、第102 條第1 項第1 款、第114 條
      第2 款分別定有明文。被告為汽車駕駛人，自應注意上開
      道路交通安全規則之規定，被告於肇事後，經警測得其呼
      氣酒精濃度為每公升0.92毫克，與員警對談時並有反應遲
      緩之情形，有上開酒精測定紀錄表、測試觀察紀錄表在卷
      可佐，被告顯然有酒醉駕車之情形，已陷於不能安全駕駛
      之狀態，依法不得駕駛動力交通工具；且肇事當時天候晴
      、日間有自然光線、路面乾燥、無缺陷、道路無障礙物、
      視距良好等情，亦有前揭道路交通事故調查報告表在卷可
      按，依當時情形，被告並無不能注意之情事，乃竟疏未注
      意，肇致本件車禍，自屬有過失。再被告之過失行為與甲
      ○○、楊巧如2 人所受之上開傷害間，有相當因果關係。
      本件事證明確，被告酒後駕車及過失傷害犯行均堪認定，
      應依法論科。
二、按行為後法律有變更者，應將行為時之法律與裁判時之法律
    比較適用最有利於行為人之法律；又新舊刑法關於刑之規定
    ，雖同採從輕主義，惟比較時仍應就罪刑有關之共犯、未遂
    犯、想像競合犯、牽連犯、連續犯、結合犯，以及累犯加重
    、自首減輕暨其他法定加減原因與加減例等一切情形，綜其
    全部罪刑之結果而為比較，再適用有利於行為人之法律處斷
    ，而不得一部割裂分別適用不同之新舊法（最高法院24年上
    字第4634號判例意旨、95年5 月23日刑事庭第8 次會議決議
    參照）。本件被告行為後，刑法已於94 年1月7 日修正，94
    年2 月2 日公布，並於95年7 月1 日施行，其中：(一)修正前
    刑法第33條第5 款規定：「罰金：1 元以上」，而修正後刑
    法第33條第5 款規定：「罰金：新臺幣1,000 元以上，以百
    元計算之。」，比較修正前後刑法第185 條之3 條、第284
    條第2 項所定之罰金法定刑最低額，修正後之規定並未較有
    利於被告；(二)修正前刑法第62條規定：「對於未發覺之罪自
    首而受裁判者，減輕其刑。但有特別規定者，依其規定。」
    ；修正後刑法第62條規定為「對於未發覺之罪自首而受裁判
    者，得減輕其刑。但有特別規定者，依其規定。」，修正前
    規定係減輕其刑，而修法後則規定得減輕其刑，新舊法比較
    結果，以修法前之規定有利於被告；(三)修正前刑法第68條規
    定：「拘役或罰金加減者，僅加減其最高度」；修正後刑法
    第67條規定：「有期徒刑或罰金加減者，其最高度及最低度
    同加減之」，本件被告所犯過失傷害部分，有依道路交通管
    理處罰條例第86條第1 項之規定加重其刑及依自首之規定減
    輕其刑（均詳後述），比較修正前後之規定，修正前刑法規
    定罰金加重者，僅加重其最高度，較有利於被告，修正後規
    定罰金減輕者，亦減輕其最低度，則較有利於被告，惟綜上
    全部罪刑之結果而為比較，仍以修正前之刑法較有利於被告
    ，應一體適用修正前之刑法規定論處。
三、被告乙○務農，平日以自小貨車載運農作物，已據被告供明
    在卷，其係以駕駛車輛為其附隨業務之人，被告因所從事之
    附隨業務而過失致甲○○、楊巧如受有上開傷害，核其所為
    ，分別係犯刑法第185 條之3 之服用酒類不能安全駕駛動力
    交通工具而駕駛罪、同法第284 條第2 項前段之業務過失傷
    害罪、同條項後段之業務過失傷害致人重傷罪。被告以1 過
    失行為，同時侵害甲○○、楊巧如之個人法益，為想像競合
    犯，應依刑法第55條之規定從一重之刑法第284 條第2 項後
    段之業務過失傷害致人重傷罪處斷。被告所犯上開刑法第
    185 條之3 、同法第284 條第2 項後段之罪，行為不同、罪
    名互異，應分論併罰。又被告酒醉駕車，因而致甲○○、楊
    巧如受傷，依法應負刑事責任，應依道路交通管理處罰條例
    第86第1 項之規定，加重其刑。被告肇事後，於警員前往現
    場處理時，在其上開過失傷害犯行未為有偵查犯罪職權之公
    務員知悉前，不逃避接受裁判而當場向警員承認其為肇事人
    ，有雲林縣警察局西螺分局96年2 月12日函文1 紙附卷可稽
    （本院卷第33頁），過失傷害部分，應依修正前刑法第62條
    前段之規定減輕其刑，並先加後減。又本件車禍，被告尚有
    未遵守燈光號誌而闖紅燈之過失，另楊巧如所受傷害，已達
    刑法第10條第4 項第6 款所定重傷害之程度，均如前述，起
    訴意旨未論及被告有闖紅燈之過失，及對楊巧如部分，認被
    告僅成立刑法第284 條第2 項前段之業務過失傷害罪，均有
    未洽，附此敘明。爰審酌被告前於95年3 月28日，已因業務
    過失致死案件，經本院於95年6 月29日判處有期徒刑8 月，
    緩刑3 年，竟不思更加審慎駕車，此次於服用酒類後，反應
    力已較為遲緩，仍枉顧公眾安全，駕車上路，除酒後駕車外
    ，就本件車禍之發生，復有闖紅燈、未注意車前狀況之過失
    ，所造成甲○○、楊巧如2 人受傷之傷勢非輕，及其犯後坦
    承酒後駕車、否認過失傷害犯行、目前尚未與被害人達成和
    解等一切情狀，分別量處如主文所示之刑。又查被告所犯上
    開各罪，其犯罪時間均在96年4 月24日以前，核與於中華民
    國96年罪犯減刑條例第2 條第1 項第3 款所定減刑條件相符
    ，爰依同條例第7 條之規定，於裁判時，減其宣告刑2 分之
    1 。末按被告行為時之刑法第51條第5 款規定：「宣告多數
    有期徒刑者，於各刑中之最長期以上，各刑合併之刑期以下
    ，定其刑期。但不得逾20年。」，惟修正後該款則規定為：
    「宣告多數有期徒刑者，於各刑中之最長期以上，各刑合併
    之刑期以下，定其刑期。但不得逾30年。」，修正後之規定
    ，將宣告多數有期徒刑定執行刑之上限，由修正前之不得逾
    20年，提高為不得逾30年，其餘則無不同，比較結果，修正
    後之規定並未較有利於被告，依刑法第2 條第1 項前段之規
    定，仍應依修正前之刑法規定，定其應執行之刑。
據上論斷，應依刑事訴訟法第299 條第1 項前段，道路交通管理
處罰條例第86條第1 項，刑法第2 條第1 項前段、第185 條之3
、第284 條第2 項、第55條，修正前刑法第62條前段、第51條第
5 款，刑法施行法第1 條之1 ，中華民國96年罪犯減刑條例第2
條第1 項第3 款、第7 條，判決如主文。
本案經檢察官丙○○到庭執行職務。
中　　華　　民　　國　　96　　年　　7 　　月　　23　　日
                  刑事第三庭  審判長法  官 劉 國 賓
                                    法  官 廖 淑 華
                                    法  官 王 素 珍
以上正本證明與原本無異。
如不服本判決，應於判決收受後10日內，向本院提出上訴狀（須
附繕本）。
                                    書記官 吳 伊 婷
中　　華　　民　　國　　96　　年　　7 　　月　　24　　日
附錄本案論罪科刑法條：
刑法第185 條之3 、第284條第2項
中華民國刑法第185條之3
（重大違背義務致交通危險罪）
服用毒品、麻醉藥品、酒類或其他相類之物，不能安全駕駛動力
交通工具而駕駛者，處1 年以下有期徒刑、拘役或3 萬元以下罰
金。
中華民國刑法第284條第2項
（過失傷害罪）
因過失傷害人者，處6 月以下有期徒刑、拘役或5 百元以下罰金
，致重傷者，處1 年以下有期徒刑、拘役或5 百元以下罰金。
從事業務之人，因業務上之過失傷害人者，處1 年以下有期徒刑
、拘役或1 千元以下罰金，致重傷者，處3 年以下有期徒刑、拘
役或2 千元以下罰金。
